【裁判字號】    95,上訴,1145
【裁判日期】    950926
【裁判案由】    強盜等
【裁判全文】
臺灣高等法院高雄分院刑事判決        95年度上訴字第1145號
上  訴  人  臺灣屏東地方法院檢察署檢察官
上  訴  人
即  被  告  甲○○
                    （現於臺灣屏東監獄執行中）
選任辯護人  康進益律師
            王國論律師
被      告  戊○○
選任辯護人  邱明政律師
被      告  己○○
                      號
                    （現於臺灣屏東監獄竹田分監執行中）
指定辯護人  本院公設辯護人  丙○○
上列上訴人因被告強盜等案件，不服臺灣屏東地方法院94年度訴
字第675 號中華民國95年5 月16日第一審判決（起訴案號：臺灣
高雄地方法院檢察署94年度偵字第1552號），提起上訴，本院判
決如下：
    主  文
原判決撤銷。
甲○○連續轉讓第一級毒品，處有期徒刑壹年貳月；又連續明知
為禁藥而轉讓，處有期徒刑拾月；又犯結夥攜帶兇器強盜罪，處
有期徒刑捌年；扣案之刀械壹把、鐵棍壹支均沒收；應執行有期
徒刑玖年陸月；扣案之刀械壹把、鐵棍壹支均沒收之。
己○○犯結夥攜帶兇器強盜罪，處有期徒刑捌年；扣案之刀械壹
把、鐵棍壹支均沒收之。
戊○○犯結夥攜帶兇器強盜罪處有期徒刑年柒月。扣案之刀械
壹把、鐵棍壹支均沒收之。
    事  實
一、甲○○明知海洛因及甲基安非他命各為毒品危害防制條例規
    範之第一、二級毒品外，且甲基安非他命亦業經行政院衛生
    署明令公告列為禁藥管理，竟仍分別基於轉讓海洛因及甲基
    安非他命之概括犯意，自民國94年3 月21日起至同年3 月24
    日凌晨某時止，連續在屏東縣潮州鎮○○路403 號「喜來坊
    」汽車旅館房間內，多次無償轉讓少量之海洛因及甲基安非
    他命予己○○、乙○○2 人施用（其轉讓之海洛因數量合計
    未逾淨重5 公克、轉讓之甲基安非他命數量合計未逾淨重10
    公克）。
二、乙○○（另案審理）於94年3 月24日凌晨某時，在前開「喜
    來坊」汽車旅館房間內，向己○○、戊○○、甲○○等3 人
    提議搶劫超商，己○○等3 人同意後，渠等即共同基於意圖
    為自己不法所有，結夥三人以上攜帶兇器強盜之犯意聯絡，
    於94年3 月24日凌晨1 時許，由乙○○駕駛租用之車號JJ－
    3140號自用小客車搭載己○○等3 人先至屏東縣內埔鄉○○
    村○○路乙○○住處拿取其所有客觀上足對他人之生命、身
    體及安全構成威脅而為兇器之鐵棍1 支、刀械1 把（非管制
    刀械），及灰色口罩1 只、帽子2 頂，乙○○將該刀子與帽
    子1 頂交由己○○持用後，再於前往屏東縣內埔鄉○○路○
    段335 號「天天樂」超商之路途中停車，用膠帶黏貼車牌，
    以避免遭追緝，此時並改由甲○○開車搭載乙○○等3 人至
    上開「天天樂」超商，以求行搶後接應及逃逸行動之順利。
    迨於同日凌晨2 時45分許，乙○○等人抵達上開「天天樂」
    超商後，乙○○乃先命戊○○下車至該超商內佯裝購買飲料
    1 瓶，以察看店內情況，待戊○○返回車內示意當下係下手
    時機後，身著黑色夾克、頭戴帽子、口戴灰色口罩之乙○○
    即持客觀上可供作兇器使用之鐵棍1 支，與同時身著紅色夾
    克、帽子口罩並持刀械1 把之己○○共同進入上開「天天樂
    」超商，由己○○負責亮刀嚇阻店員丁○○，丁○○見狀因
    見對方係二名男子，且分持刀棍而不能抗拒，旋趁機自店內
    後門跑離現場，乙○○則負責搜刮收銀櫃臺之財物，因為收
    銀機打不開，乙○○便將店內收銀機1 臺抱至上開車內，己○○與乙○○得手返回車上後，立即由在外接應之甲○○駕
    駛上開車輛返回前開「喜來坊」汽車旅館，渠等並在該汽車
    旅館內分受收銀機內之新臺幣（下同）4 千元贓款，己○○
    、甲○○各分得1 千5 百元，乙○○及戊○○共分得1 千元
    。嗣為警循線於94年3 月26日1 時許，在屏東縣內埔鄉○○
    路段查獲乙○○，且在乙○○駕駛之上開車輛內發現其等所
    有供作案用之鐵棍1 支，再經乙○○帶同警方在屏東縣東港
    鎮東之港汽車旅館201 號房車庫內之鞋櫃內、屏東縣新園鄉
    五房村堤防、屏東縣潮州鎮○○里○○路「美女國冰果KTV
    」旁之垃圾桶內，分別取獲上開其等所有供犯罪所用之刀械
    1 把及收銀機1 臺（已發還超商老闆陳坤龍）、口罩1 只、
    帽子2 頂、紅色及黑色夾克各1 件而查知上情，上開物品業
    經警方扣押在案。
三、案經屏東縣警察局內埔分局報告臺灣屏東地方法院檢察署檢
    察官偵查起訴。
    理  由
壹、證據能力
    本件證人乙○○、己○○、戊○○於偵訊中證述內容，相對
    於自身以外之共犯，雖屬傳聞證據，惟依卷證所示，其作成
    狀態，並無違背前開3 人之個人意思而為陳述，或其他違法
    取供之情形，且乙○○、己○○、戊○○均經具結在案，復
    於原審及本院審理中到庭經其他被告行使對質詰問權，故其
    等在偵查中所為陳述，均得為證據。
貳、事實認定與論罪科刑
一、被告甲○○轉讓毒品海洛因及甲基安非他命犯行：
    訊據上訴人即被告甲○○矢口否認有何轉讓海洛因及甲基安
    非他命之犯行，辯稱：我沒有主動轉讓海洛因及甲基安非他
    命給己○○、乙○○施用，我只是沒有阻止他們拿我的毒品
    吸食云云。經查：
  (一)被告甲○○自94年3 月21日起至同年3 月24日凌晨某時止，
    連續在屏東縣潮州鎮○○路403 號「喜來坊」汽車旅館房間
    內，多次無償轉讓少量之海洛因及甲基安非他命給乙○○、
    己○○施用之犯罪事實，業經證人戊○○於偵查中（見94年
    度偵字第1552號卷第145 頁、第166 頁）、乙○○、己○○
    於偵訊及原審審理時分別證述明確（見94年度偵字第1552號
    卷第142 頁、第151 頁、一審卷第79頁、第154 頁背面），
    參以己○○、乙○○於94年3 月26日為警查獲時所採集之尿
    液，經送驗結果，確均呈嗎啡、甲基安非他命陽性反應，有
    臺灣檢驗科技股份有限公司濫用藥物尿液檢驗報告2 紙可佐
    （見同上偵卷第103 頁、第194 頁），足徵上開證人戊○○
    、己○○、乙○○之證述信而有據。
  (二)被告甲○○雖稱毒品是乙○○及己○○自行取用，其並未主
    動提供等語，惟證人戊○○在偵查中已供稱：我有看到甲○○拿海洛因及甲基安非他命請我男朋友乙○○及鄭傑源施用
    等語（見94年度偵字第1552號卷第145 頁）；而證人戊○○
    既有施用毒品前科，並經裁定送觀察勒戒，有臺灣高等法院
    被告前案紀錄表可參，足見其有辨識毒品之能力，是其所述
    可以採信；又證人乙○○及己○○在偵查中亦均供稱：海洛
    因及甲基安非他命是甲○○請我們施用的（見94年度偵字第
    1552號卷第142 頁、第151 頁），衡情，海洛因及甲基安他
    命均係物稀價昴之物，取得不易，如非被告甲○○主動提供
    ，乙○○及己○○如何能自行取用。是被告所辯及證人己○○在原審所述：海洛因及甲基安非他命是我自行取用，被告
    甲○○沒有反對，應非事實，不足採信。
  3.證人鄭傑源及乙○○在本院審理中雖證稱：我們施用的海洛
    因及甲基安非他命是與甲○○一起出錢合買的云云（見本院
    卷第99頁、第105 頁），惟其所述已與其等在偵查及原審所
    述有異，且證人乙○○在原審並證稱：被告甲○○拿毒品給
    我用，我沒有付他錢等語（見一審卷第154 頁背面），均未
    提及有與被告甲○○共同出錢合買毒品之事實，即被告在偵
    查及原審亦提及有合買毒品之事實，足徵證人在本院所為前
    開證詞係迴護被告之詞，均不為被告甲○○有利之認定。
  4.是以，被告甲○○此部分轉讓海洛因及甲基安非他命犯行，
    事證明確，可以認定。又關於本件被告甲○○轉讓毒品海洛
    因及甲基安非他命之數量因證人己○○、乙○○於偵查中及
    審理時皆僅證稱被告甲○○於上開時、地之3 、4 天期間免
    費提供毒品等語，其時甚短，足見本件尚乏積極證據認定被
    告甲○○轉讓毒品之數量已達毒品危害防制條例第8 條第6
    項所規定加重其刑之標準（依行政院93年1 月7 日所發布「
    轉讓持有毒品加重其刑之數量標準」所定，轉讓第一級毒品
    須達淨重5 公克以上、第二級毒品須達淨重10公克以上），
    附此敘明。
二、被告己○○、戊○○、甲○○共同強盜部分：
    訊之被告己○○對上開之犯罪事實坦承不諱，然辯稱係恐嚇
    取財非強盜；被告戊○○、甲○○則矢口否認有何之犯行，
    被告戊○○辯稱：我雖然有跟乙○○、己○○、甲○○一起
    到「天天樂」超商且先下車買飲料，但是我沒有和他們共同
    搶超商的意思云云，被告甲○○另辯稱：我當天雖然有和乙○○、己○○、戊○○等人去案發現場，且由我開車載他們
    離開該超商，但是我事前並不知道他們要搶超商，事後我也
    沒有分到贓款，我沒有參與本件犯行云云。經查：
  (一)上開被告己○○於前揭時、地，與共同被告戊○○、甲○○
    、共犯乙○○共同謀議分工，先由共犯乙○○駕駛租用之車
    號JJ－3140號自用小客車搭載被告己○○等3 人至屏東縣內
    埔鄉○○村○○路共犯乙○○住處拿取鐵棍1 支、類似武士
    刀1 把、灰色口罩1 只、帽子2 頂，共犯乙○○將該刀子與
    帽子1 頂交由被告己○○持用後，再於前往屏東縣內埔鄉○○路○ 段335 號「天天樂」超商之路途中停車，用膠帶黏貼
    車牌，以避免遭追緝，此時並改由被告甲○○開車搭載乙○○等3 人至上開「天天樂」超商，以便行搶後接應其等逃逸
    。迨於同日凌晨2 時45分許，共犯乙○○等人抵達上開「天
    天樂」超商後，共犯乙○○乃先命被告戊○○下車至該超商
    內佯裝購買飲料1 瓶，以探察店內情況，待被告戊○○返回
    車內示意係可下手時機後，身著紅色夾克、帽子口罩並持類
    似武士刀1 把之被告己○○立即與身著黑色夾克、頭戴帽子
    、口戴灰色口罩並持鐵棍之共犯乙○○一同進入上開「天天
    樂」超商，被告己○○乃亮刀嚇阻店員丁○○及某不詳姓名
    年籍之顧客不得靠近店內櫃檯，丁○○見狀因不能抗拒，旋
    趁機從店內後門跑離現場，共犯乙○○則負責搜刮收銀櫃臺
    之財物，又因店內收銀機打不開，共犯乙○○便將該收銀機
    1 臺抱回上開車內，被告己○○與乙○○得手返回車上後，
    在外接應之被告甲○○立刻駕駛上開車輛返回前開「喜來坊
    」汽車旅館，渠等並在該汽車旅館內分受收銀機內之4 千元
    贓款，被告己○○、甲○○各分得1 千5 百元，共犯乙○○
    及被告戊○○共分得1 千元等情，業經被告己○○、戊○○
    分別於偵訊及本院審理時供承甚詳（參見上開偵查卷被告戊○○於94年3 月26日偵訊筆錄、一審卷94年9 月20日審判筆
    錄，及被告己○○於94年4 月19日、94年5 月18日偵訊筆錄
    、一審卷94年7 月22日羈押訊問筆錄、94年8 月11日準備程
    序筆錄），核與證人丁○○於原審審理時及乙○○於偵訊、
    原審審理時證述之情節大致相符（見一審卷證人丁○○於95
    年3 月28日審判筆錄、證人乙○○於94年4 月20日偵訊筆錄
    、95年2 月14日審判筆錄），並有監視錄影翻拍照片6 幀、
    查獲照片19幀、贓物認領收據與車籍作業系統查詢表各1 紙
    在卷可稽，及鐵棍1 支、刀械1 把、帽子2 頂、灰色口罩1
    只、紅色與黑色夾克各1 件扣案可資佐證。
  (二)被告戊○○嗣雖辯稱其僅下車買飲料，而無參與強盜之意思
    云云，惟觀之被告戊○○於警詢及94年3 月26日偵查時，皆
    坦承與被告己○○、甲○○、共犯乙○○共同為本件犯行，
    且對於何人提議搶劫、作案車輛如何取得、作案工具來源、
    何人分派工作、分工內容、犯案及分贓過程等細節亦供述明
    確清楚。雖證人乙○○事後異其前詞，改稱：我確實有叫戊○○下車買飲料，但是我沒有告訴她要做什麼，她不知道我
    們要搶超商云云，且證人己○○亦翻稱：我不知道戊○○為
    什麼下車買飲料，她沒有問我要不要喝飲料，她下去買之前
    有和乙○○講話，講什麼我沒注意，她買回來後，乙○○就
    說我們下來云云，然酌以共犯乙○○邀約被告己○○參與其
    所規劃極具風險而應隱密進行之本件強盜犯行，足徵共犯乙○○對被告己○○有相當程度之信賴基礎，而無懼對方將其
    行搶計畫洩漏於外，致生遭警查獲之風險，共犯乙○○與被
    告己○○間之朋友關係應良好而無嫌隙舊怨，又被告戊○○
    與共犯乙○○為男女朋友，被告戊○○與己○○亦為朋友關
    係，業據其3 人陳明在卷，則被告己○○與戊○○間應有一
    定程度之友誼，另衡之被告戊○○於案發當時，確實應共犯
    乙○○之要求下車進入上開「天天樂」超商買飲料，業據被
    告戊○○供述及證人乙○○證述在卷，倘被告戊○○對行搶
    計畫毫不知情，且無趁購買飲料以探查超商內情形之意思，
    共犯乙○○何以需在行搶前之緊要關頭，要求被告戊○○下
    車買飲料，而徒增事跡敗露等可能發生之變數一節，可認證
    人乙○○、己○○事後翻異之前詞，顯係為維護被告戊○○
    目的而為，並不可採。再觀證人乙○○、己○○事後猶知偏
    頗被告戊○○，足認其2 人與被告戊○○間並無宿怨，更無
    誣指被告戊○○犯行之必要，益徵其2 人前開指認被告戊○○參與本件強盜取財情事等語，信而有據。況被告戊○○於
    94年9 月20日原審審理時，對被告甲○○涉案部分以證人身
    分亦證稱：乙○○提議行搶超商時，我們4 個人都有在場商
    量，行搶的工具是乙○○提供的，我們一起行動，大家都知
    道是在行搶等語屬實。準此以觀，被告戊○○前開辯稱無參
    與強盜之犯意云云，洵無可採。
  (三)至被告甲○○辯稱：我當天雖然有和乙○○、己○○、戊○○等人去案發現場，且由我開車載他們離開該超商，但是我
    事前都在睡覺，並不知道他們要搶超商，事後我也沒有分到
    贓款，我沒有參與本件恐嚇取財云云。
  1.被告甲○○自始即知悉被告己○○、戊○○、乙○○3 人謀
    議為本件犯行，且於上開時地與被告己○○等3 人共同行動
    ，並於到達上開「天天樂」超商前，由其接手開車，以便待
    被告己○○、共犯乙○○得手財物後，接應其等逃離現場，
    渠等並於返回上開「喜來坊」汽車旅館後坐地分贓得手款項
    4 千元等情，已經證人戊○○、己○○、乙○○分別於偵訊
    證述屬實（證人戊○○部分，見94年3 月26日、同年4 月19
    日偵訊筆錄；證人己○○部分，見94年4 月19日、同年5 月
    18日偵訊筆錄；證人乙○○部分，見94年4 月20日偵訊筆錄
    ）。又證人戊○○、乙○○於原審審理時針對被告甲○○涉
    案部分復具結證述在卷，證人戊○○乃證稱：本件是乙○○
    提議而我們4 個人都在場商量的，我們是一起行動，乙○○
    抱收銀機上車後，甲○○就馬上開車載大家離開現場，我們
    4 個人都知道是在行搶等語，且證人乙○○證稱：我在快到
    超商的路途中就叫甲○○開車，當時我就有跟他說要去搶超
    商，他也有看到我們抱收銀機上車，己○○有分1 千元給我
    ，其他的我不知道己○○如何分等語明確（參見94年9 月20
    日、95年2 月14日審判筆錄），而與其2 人於偵訊所為之前
    揭證言內容並無二致。
  2.雖證人乙○○於94年3 月26日偵訊時證稱被告甲○○僅於到
    超商途中開始開車，且於得手財物後駕車搭載渠等離去，其
    並無告知被告甲○○要為本件犯行云云，證人己○○也於本
    院審理時更異前詞，證稱被告甲○○係在行搶後始知情云云
    ，然查被告己○○、戊○○、共犯乙○○等人於案發當日前
    3 、4 天即同住在上開「喜來坊」汽車旅館，且被告甲○○
    更無償提供海洛因及甲基安非他命予被告己○○、共犯乙○○施用之情，業據證人己○○、乙○○、戊○○證稱無訛，
    被告甲○○對同住在該汽車旅館及先支付旅館費用之事實亦
    不爭執，則渠等間之友誼關係應佳而無嫌隙，證人己○○、
    乙○○當無誣陷被告甲○○入罪之理。又觀證人乙○○於94
    年4 月20日偵查時，已證稱其係為掩護被告甲○○涉案，而
    於94年3 月26日為與警詢時所述相異之證詞，及證人己○○
    對於何人提議行搶、何時由被告甲○○開車、贓款部分由被
    告甲○○收受等各情之證述，既自始至終相同無異，何以僅
    對被告甲○○是否知情參與犯行之問題突為迥異之證言等節
    ，足認證人乙○○、己○○所為被告甲○○駕車前對行搶不
    知情之證述，諒係維護被告甲○○而避重就輕之詞，不可採
    信。
  3.參以證人乙○○證述本件犯行係由其事前精密計畫，選定目
    標及提供作案工具一情，顯見其對於作案步驟、分工已全面
    掌控，以確保犯罪計畫之順利實施，倘被告甲○○事前都在
    睡覺，對本件犯行毫不知情，則共犯乙○○何以甘冒被告甲○○可能因不清楚狀況而製造計畫外之意外變故或可能會因
    不同意實施此犯罪而導致形跡敗露等風險，仍勉強帶同被告
    甲○○同行，並將能否及時逃逸之犯罪成功關鍵即接應角色
    ，操之於不知情之被告甲○○，進而對犯罪行為之成功與否
    投入一原本可避免之變數，此乃與常理有悖。再者，酌以被
    告甲○○已係年滿30餘歲之成年人，具有相當之社會智識及
    辨別是非能力，且其於本件犯行擔任開車之要角，又證人乙○○於原審審理時證述本件行搶前，其先返回其住所拿取作
    案工具，且於其住家附近，發放兇器、帽子、黏貼車牌等動
    作，被告甲○○皆有見聞等節，則被告甲○○豈有不知情之
    理。承上所述，被告甲○○辯稱未參與強盜犯行云云，顯係
    脫免罪責之詞，無足可採。故證人己○○在本院證稱：被告
    不知道我們要行搶，也沒有聽到我們計劃行搶的事；乙○○
    在本院審中證稱：甲○○是搶完後才知道的等語。均係卸責
    之詞，不足採信。
  4.綜上各情互核勾稽，被告甲○○、戊○○所持前揭辯解，無
    可採信。是被告己○○、甲○○、戊○○此部分共同強盜犯
    行，事證明確，應可認定。
三、論罪科刑
  (一)甲基安非他命係行政院衛生署明令公告列為禁藥管理之事實
    ，有行政院衛生署79年10月9 日衛署藥字第904142號函可憑
    ，又政府屢以電子或平面媒體強力宣導海洛因及甲基安非他
    命皆為毒品，施用毒品行為觸犯法律之事，則該類毒品不得
    為人體施用且禁止作為藥物本屬一般公眾所週知之事，是被
    告甲○○明知海洛因及甲基安非他命皆係毒品且甲基安非他
    命為禁藥之事實，應可認定。是核被告甲○○轉讓毒品海洛
    因及甲基安非他命犯行，分別係犯毒品危害防制條例第8條
    第1 項轉讓第一級毒品罪及藥事法第83條第1 項轉讓禁藥罪
    。其持有海洛因與甲基安非他命之低度行為，分別為轉讓之
    高度行為所吸收，均不另論罪。又藥事法第83條第1 項規定
    之「明知為偽藥或禁藥，而販賣、供應、調劑、運送、寄藏
    、牙保、轉讓或意圖販賣而陳列者，處7 年以下有期徒刑，
    得併科新臺幣5 百萬元以下罰金。」已於93年4 月21日修正
    公布，同年月23日施行，其轉讓甲基安非他命（已為行政院
    衛生署公布列為禁藥管理）之法定刑變更為「7 年以下有期
    徒刑，得併科新臺幣5 百萬元以下罰金」，較毒品危害防制
    條例第8 條第2 項及其未遂犯之法定刑重，又毒品之範圍尚
    包括影響精神物質與其製品，藥事之管理非僅止於藥品之管
    理，毒品未必係經公告之禁藥，禁藥亦未必為毒品，毒品危
    害防制條例與藥事法二者，並無必然之特別法與普通法關係
    ，故除有轉讓之第二級毒品達毒品危害防制條例第8 條第6
    項之一定數量，經依法加重後之法定刑較藥事法第83 條 第
    1 項之法定刑為重之情形外，因藥事法第83條第1 項為後法
    ，且為重法，應優先適用藥事法處罰，而被告甲○○轉讓甲
    基安非他命行為時復係上述藥事法修正後之新法時期，自應
    適用修正後之藥事法處斷（參見臺灣高等法院暨所屬法院94
    年11月25日法律座談會刑事類提案第8 號決議），故公訴意
    旨認被告甲○○轉讓第二級毒品甲基安非他命部分，係以毒
    品危害防制條例第8 條第2 項處罰云云，尚有未洽（公訴人
    業於95年4 月25日原審審理時當庭更正起訴法條，故不生變
    更起訴法條問題），併此敘明。被告甲○○先後多次轉讓第
    一級毒品與禁藥之數行為間，時間緊接，分別觸犯構成要件
    相同之罪名，顯係基於概括犯意為之，均為連續犯，應均依
    刑法第56條之規定各論以一罪，並均加重其刑。又被告行為
    後，刑法已於94年2 月2 日修正公布，同年7 月1 日施行，
    其中第56條關於連續犯之規定已經刪除，惟因本件如依修正
    前刑法第56條規定，係一罪論；如依修正後規定，則係數罪
    ，對被告自屬不利，故本件依修正後刑法第2 條第1 項前段
    規定，仍有修正前刑法第56條連續犯之適用。
  (二)按恐嚇行為不以將來之惡害通知為限，即以強暴脅迫為手段
    ，而被害人未達於不能抗拒程度者，雖亦屬之（最高法院80
    年度第4 次刑事庭會議決議參照）。經查：證人丁○○在原
    審證稱：當日我在店內掃地，有歹徒2 人進入，其人1 人持
    刀離我約30公分，另1 人持球棒，離我約3 公尺；當時拿刀
    的人刀子有輕輕比劃；我見狀後退後兩三步，就從後門跑走
    ；因為我認為對方拿棍棒及刀子，我沒有能力抵抗等語（見
    一審卷第197 頁背面至198 頁）；已明確指述其所以逃離現
    場，係因見被告己○○及乙○○分持刀棍行搶，己○○又有
    揮動刀子，其自認無力抵抗所以逃走；再者，當時係值深夜
    ，證人丁○○係一女子，而被告己○○及乙○○均係成年青
    力壯之男子，又分持刀棍行搶，則在一般人在此客觀情況，
    自屬不能抗拒，尚難認證人丁○○能及時逃逸，即認其未達
    於不能抗拒程度。又被告等持以強盜之刀械及鐵棍均屬鐵製
    ，並有相當長度，此有相片可參（見警卷第37至38頁），客
    觀上自對人之生命、身體及安全構成威脅，而為兇器；是被
    告等人係犯強盜罪而有刑法第321 條第1 項第3 款、第4 款
    情形，從而被告己○○、戊○○、甲○○等人此部分所為，
    均係犯刑法第330 條第1 項之加重強盜罪。渠等就此強盜取
    財犯行，彼此及與共犯乙○○間皆有犯意聯絡及行為分擔，
    均為共同正犯。又被告戊○○雖亦參與強盜行為，惟其在本
    案中並非居於主導地位，而係因其男友乙○○之因素介入本
    案，且其於強盜過程中，僅係進入店內查探虛實旋即外出，
    其參與程度較輕；其在本案之前，並未受刑之宣告，只有因
    施用毒品而受觀察勒戒，有臺灣高等法院被告前案紀錄表可
    參，本院認如宣告最輕之有期徒刑7 年，尚嫌過重，客觀上
    足以引起一般人之同情，爰依刑法第59條規定減輕其法定刑
    。至於被告甲○○雖亦未入內行搶，惟其在本案乃擔任駕駛
    接應入內行搶之乙○○及鄭傑源等人逃逸，且在本案之前又
    有多次前科，其情節與被告戊○○尚有不同，故不依刑法第
    59條規定減輕其法定刑。
  (三)原審以被告等人罪證明確而為論罪科刑，固非無見，惟被告
    甲○○轉讓海洛因及甲基安非他命予乙○○及己○○之方式
    ，係積極提供，已如前述，原審認係被告甲○○係將海洛因
    及甲基安非他命置於桌上任由乙○○及己○○取用而未為反
    對之表示（見原判決書第5 頁），與事實不符。又認被告等
    人強盜部分犯行，係犯刑法第346 條第1 項之恐嚇取財罪，
    尚有未洽。被告甲○○上訴意旨否認部分犯行，雖無理由，
    惟檢察官上訴意旨認原判決論以刑法第346 條第1 項之恐嚇
    取財罪，係不當，為有理由，且原判決另有不當之處，應由
    本院予以將原判決撤銷改判。爰審酌被告甲○○明知海洛因
    、甲基安非他命有害人之身體健康，及政府亦屢以電子媒體
    宣導毒品之危害性，且將查緝毒品犯罪列為維護治安首要目
    標，仍目無法紀，無償轉讓毒品予己○○、乙○○施用，不
    僅傷害他人之健康，更無形中導致毒品犯罪之氾濫，造成人
    因施用毒品之欲望而可能發生其他犯罪之潛在風險，犯罪所
    生危害非輕；及被告己○○、戊○○、甲○○與共犯乙○○
    等人皆正值青（壯）年，不思以正途謀生，反共同謀議分工
    為本件強盜取財之犯行，且渠等以持刀、鐵棍等物強盜商家
    以獲取財物之手段惡劣，造成該超商老闆財物損失及丁○○
    精神上之侵害，嚴重危害社會治安，行為實非足取，其等惡
    性重大，惟被告己○○及戊○○曾於偵查中承認犯罪，被告
    甲○○政則始終否認犯罪，且有多次前科，渠等分工內容，
    對犯行完成所付出心力之程度等一切情狀，分別量處如主文
    所示之刑。並就被告甲○○部分定其應執行刑。又修正後刑
    法第2 條第1 項規定：「行為後法律有變更者，適用行為時
    之法律。但行為後之法律有利於行為人者，適用最有利於行
    為人之法律」。被告行為後，刑法第51條業於民國94年1 月
    7 日修正公布，並於95年7 月1 日施行，修正前刑法第51條
    規定：「數罪併罰，分別宣告其罪之刑，依左列各款定其應
    執行者：」其中第5 款規定：「宣告多數有期徒刑者，於各
    刑中之最長期以上，各刑合併之刑期以下，定其刑期。但不
    得逾二十年。」修正後刑法第51條第5 款規定：「宣告多數
    有期徒刑者，於各刑中之最長期以上，各刑合併之刑期以下
    ，定其刑期。但不得逾三十年。」比較結果，修正後刑法並
    非較有利於行為人，依刑法第2 條第1 項前段之規定，仍應
    依修正前刑法，定其應執行之刑。
  (四)扣案之刀械1 把、鐵棍1 支係共犯乙○○所有，且供犯本件
    強盜取財犯罪所用之物，業經被告己○○、戊○○分別供述
    及證人乙○○證述在卷，應依刑法第38條第1 項第2 款規定
    宣告沒收之。另扣案之灰色口罩1 只、帽子2 頂、紅色及黑
    色夾克各1 件，雖係被告己○○及共犯乙○○當日作案時穿
    著之衣物，惟與本案犯罪並無直接相關連（口罩僅為逃避追
    緝之用），爰不併予宣告沒收，附此敘明。
  (五)又起訴書雖記載被告等強盜時，店內尚有一名不詳姓名顧客
    在內，被告己○○持刀喝阻該名顧客以進行強盜行為；惟證
    人丁○○於警詢及原審均未提及有不詳姓名顧客存在；且被
    告等既已命戊○○先入店內查看，見除店員外，並無其他人
    在內，始由己○○等人入內行搶，衡情，應無其他顧客存在
    ，是此部分犯罪顯屬不能證明，因公訴意認此部分與前揭論
    部分具有裁判上一罪關係，爰不另為無罪之諭知。
四、證人乙○○及己○○涉及偽證部分，由本院另行移送檢察官
    偵查。
據上論結，應依刑事訴訟法第369 條第1 項前段、第364 條、第
299 條第1 項前段，毒品危害防制條例第8 條第1 項，藥事法第
83條第1 項，刑法第2 條第1 項前段、第28條、第59條、第330
條第1 項、第38條第1 項第2 款，修正前刑法第51條第5 款、第
56條，判決如主文。
本案經檢察官陳建年到庭執行職務。
中    華    民    國    95    年    9     月    26    日
                  刑事第三庭    審判長法  官  周賢銳
                                      法  官  謝宏宗
                                      法  官  黃仁松
以上正本證明與原本無異。
如不服本判決應於收受本判決後10日內向本院提出上訴書狀，其
未敘述上訴理由者，並得於提起上訴後10日內向本院補提理由書
狀（均須按他造當事人之人數附繕本）「切勿逕送上級法院」。
中    華    民    國    95    年    9     月    26    日
                                      書記官  馬蕙梅
附錄本件判決論罪科刑法條：
毒品危害防制條例第8 條第1 項
轉讓第一級毒品者，處1 年以上7 年以下有期徒刑，得併科新臺
幣1 百萬元以下罰金。
藥事法第83條第1項
明知為偽藥或禁藥，而販賣、供應、調劑、運送、寄藏、牙保、
轉讓或意圖販賣而陳列者，處7 年以下有期徒刑，得併科新臺幣
5 百萬元以下罰金。
中華民國刑法第328條
意圖為自己或第三人不法之所有，以強暴、脅迫、藥劑、催眠術
或他法，至使不能抗拒，而取他人之物或使其交付者，為強盜罪
，處5 年以上有期徒刑。
中華民國刑法第330 條
（加重強盜罪）
犯強盜罪而有第321 條第1 項各款情形之一者，處7 年以上有期
徒刑。


司法院資訊處製作；財團法人民間司法改革基金會備份。
